臺灣高等法院刑事裁定
110年度毒抗字第541號
抗  告  人
即  被  告  張祐閎  民國00年0月00日生


                    居新北市○○區○○路000巷00弄0號0樓（現於法務部○○○○○○○○強制戒治中)
上列抗告人即被告因違反毒品危害防制條例案件，不服臺灣新竹
地方法院110年度毒聲字第149號，中華民國110年3月15日所為之
裁定（聲請案號：臺灣新竹地方檢察署110年度聲戒字第13號、1
10年度毒偵緝字第19號、第20號），提起抗告，本院裁定如下：
    主  文
原裁定撤銷。
檢察官之聲請駁回。
    理  由
一、原裁定意旨略以：抗告人即被告甲○○（下稱抗告人）因施用
    第二級毒品案件，經原審法院以109年度毒聲字第293號裁定
    令入法務部○○○○○○○○執行觀察、勒戒後，認有繼續施用毒品
    之傾向等情，有該院上開刑事裁定書、本院被告前案紀錄表
    、法務部○○○○○○○○民國110 年3月5日新戒所衛字第11007005
    690號函所附之有無繼續施用毒品傾向證明書暨評估標準紀
    錄表附卷可稽，抗告人既有繼續施用毒品之傾向，檢察官聲
    請裁定令入戒治處所強制戒治，於法並無不合，爰依毒品危
    害防制條例第20條第2項之規定，裁定抗告人令入戒治處所
    強制戒治，其期間為6個月以上，至無繼續強制戒治之必要
    為止，但最長不得逾1年等語。
二、抗告意旨詳如附件所示。　　　
三、按觀察、勒戒後，檢察官或少年法院（地方法院少年法庭）
    依據勒戒處所之陳報，認受觀察、勒戒人無繼續施用毒品傾
    向者，應即釋放，並為不起訴之處分或不付審理之裁定；認
    受觀察、勒戒人有繼續施用毒品傾向者，檢察官應聲請法院
    裁定或由少年法院（地方法院少年法庭）裁定令入戒治處所
    強制戒治，其期間為6個月以上，至無繼續強制戒治之必要
    為止，但最長不得逾1年，毒品危害防制條例第20條第2項定
    有明文。次按勒戒處所應注意觀察受觀察、勒戒人在所情形
    ，經醫師研判其有或無繼續施用毒品傾向後，至遲應於觀察
    、勒戒期滿之15日前，陳報該管檢察官或少年法院（庭），
    觀察勒戒處分執行條例第8條第1項亦定有明文。依據上開規
    定，受觀察、勒戒人有無繼續施用毒品之傾向，係由醫師研
    判。而關於有無繼續施用毒品傾向之評估標準，法務部已於
    110年3月26日以法矯字第11006001760號函修正頒布「有無
    繼續施用毒品傾向評估標準紀錄表」、「有無繼續施用毒品
    傾向評估標準評分說明手冊」。而行為人有無「繼續施用毒
    品傾向」，係依具體個案之臨床實務及相關事證等情綜合判
    定，有其相當之專業依據及標準，且涉及專門醫學，又衡酌
    強制戒治之目的，係為協助施用毒品者戒斷毒品之心癮及身
    癮所為之一種保安處分類型，該評估標準係將與判斷有無繼
    續施用傾向之相關因素加以列舉及量化，適用於每一位受觀
    察、勒戒處分之人，具一致性、普遍性、客觀性，以利執法
    者判定受勒戒人有無繼續施用毒品傾向。
四、經查： 　
（一）毒品危害防制條例第20條之規定業經總統以109年1月15日
      華總一義字第10900004091號令修正公布，自同年7月15日
      起生效施行，惟本條第2項並未經修正，並無比較新舊法
      之問題，先予說明。
（二）本案抗告人於執行觀察、勒戒期間，經法務部○○○○○○○○附
      設勒戒處所評定結果，固認為其總分為67分，有繼續施用
      傾向，有法務部○○○○○○○○110年3月5日新戒所衛字第11007
      005690號函暨「有無繼續施用毒品傾向證明書」及「有無
      繼續施用毒品傾向評估標準紀錄表」在卷可稽。惟依法務
      部於110年3月26日修正評估標準調整後，因其「前科紀錄
      與行為表現」項下之「毒品犯罪相關司法紀錄」及「其他
      相關犯罪紀錄」之評估標準修正，有法務部110年3月26日
      以法矯字第11006001760號函修正頒布「有無繼續施用毒
      品傾向評估標準紀錄表」、「有無繼續施用毒品傾向評估
      標準評分說明手冊」存卷可查。依上開修正後評估標準重
      新計算抗告人之總分為57分（觀諸上開評估紀錄表，其中
      「前科紀錄與行為表現」部分合計為27分【毒品犯罪相關
      司法紀錄「2筆」，計10分、首次毒品犯罪年齡為「21-30
      歲」，計5分、其他犯罪相關紀錄「1筆」，計2分、入所
      時尿液毒品檢驗為「多種藥物反應」，計10分，上開4項
      靜態因子合計為27分；所內行為表現之動態因子為「無」
      ，計0分】、臨床評估部分合計為25分【多重毒品濫用，
      計10分、合法物質濫用（菸）計2分、使用年限超過1年，
      計10分；臨床綜合評估為「輕度」，計3分】、社會穩定
      度5分，小計靜態因子49分、動態因子8分，合計得分數為
      57分，並未達60分，而應評定為「無繼續施用毒品傾向」
      ，此有臺灣新竹地方檢察署110年3月31日竹檢永明宿110
      毒偵緝字第19字第1196號函檢附法務部○○○○○○○○附勒戒所
      110年3月30日有無繼續施用毒品傾向證明書、有無繼續施
      用毒品傾向評估標準紀錄表在卷可稽。
（三）是依抗告人上開最新之評估標準紀錄表，自難認其有繼續
      施用毒品傾向，從而檢察官以110年3月26日修正前之評分
      標準認為被告有繼續施用傾向，尚非妥適，原審未及審酌
      前開修正後之評分標準逕裁准檢察官之聲請，自有未合。
      抗告人抗告意旨指摘原裁定不當，為有理由。是原裁定既
      有上開可議之處，自屬無可維持，應由本院將原裁定撤銷
      ，為免發回原法院更行裁定，徒增司法資源之耗費，爰自
      為裁定如主文第2項所示。　　　
據上論斷，應依刑事訴訟法第413條，裁定如主文。
中　　華　　民　　國　　110 　年　　4 　　月　　6 　　日
              　　刑事第十八庭  審判長法　官  何俏美
                                      法　官  葉乃瑋
                                      法　官  黃紹紘
以上正本證明與原本無異。
不得再抗告。
                                      書記官  謝文傑
中　　華　　民　　國　　110 　年　　4 　　月　　6 　　日